【裁判字號】    95,簡上,491
【裁判日期】    951229
【裁判案由】    傷害
【裁判全文】
臺灣桃園地方法院刑事判決             95年度簡上字第491號
上  訴  人
即  被  告  乙○○
上列上訴人即被告因傷害案件，不服本院刑事庭中華民國95年8
月25日95年度桃簡字第2019號第一審刑事簡易判決（聲請簡易判
決處刑案號：95年度偵字第14721 號），提起上訴，本院管轄第
二審合議庭判決如下：
    主  文
原判決撤銷。
乙○○傷害人之身體，處有期徒刑貳月，如易科罰金以佰元折
算壹日。
    事  實
一、乙○○前向寶華商業銀行（下稱寶華銀行）貸款購得車號40
    92- KL自小客車1 部，因未如期繳納借款金額，寶華銀行遂
    委託豐泰汽車股份有限公司（下稱豐泰公司）協尋上開車輛
    。於民國94年6 月23日凌晨2 時10分許，豐泰公司員工甲○
    ○與姓名年籍不詳之男子在桃園縣桃園市○○路129 號前尋
    得上開車輛，經向乙○○表明來意欲向乙○○取回上開車輛
    時，乙○○仍執意駕車離去，經甲○○阻擋於車輛前方，乙
    ○○為逃離現場，竟基於傷害犯意，駕駛上開車輛衝撞甲○
    ○，甲○○順勢往前至左後視鏡處拉住雨刷，惟仍不敵乙○
    ○駕駛汽車之力道，向右甩了一下而往左跌倒，致甲○○受
    有左膝挫擦傷及左肘挫傷之傷害。
二、案經甲○○訴由桃園縣政府警察局桃園分局報請臺灣桃園地
    方法院檢察署檢察官聲請簡易判決處刑。
    理  由
一、上揭犯罪事實，業據上訴人即被告於本院審理中坦承不諱，
    並有證人即告訴人甲○○於警詢及偵查中證述明確，且有聖
    保祿醫院開立之診斷證明書1 紙附卷可稽，是被告上開任意
    性自白核與事實相符，堪信為真實。從而，本件被告傷害犯
    行，罪證明確，犯行洵堪認定，應予依法論科。
二、刑法及刑法施行法部分條文業經於94年2 月2 日修正公布，
    並均於95年7 月1 日施行。按行為後法律有變更者，適用行
    為時之法律，但行為後之法律有利於行為人者，適用最有利
    於行為人之法律，現行刑法第2 條第1 項定有明文。修正後
    刑法第2 條第1 項之規定，係規範行為後法律變更所生新舊
    法律比較適用之準據法，於修正後刑法施行後，應適用修正
    後刑法第2 條第1 項規定之從舊從輕之原則為比較；修正後
    刑法第2 條第2 項，則為同條第1 項之特別規定，於修正後
    刑法施行後，關於非拘束人身自由之保安處分，應依修正後
    刑法第2 條第2 項之規定，適用裁判時之法律。又修正後刑
    法第35條，乃刑之重輕之法定次序與標準，應適用裁判時之
    修正後刑法第35條之規定。修正後刑法第2 條第1 項係採從
    舊從輕原則，適用最有利於行為人之法律。既曰法律，自較
    刑之範圍為廣；除法律有特別規定者（如修正後刑法第2 條
    第2 項非拘束人身自由之保安處分適用裁判時法，修正後刑
    法施行法第9 條之3 規定之情形），應依其規定；或事關執
    行之緩刑之宣告，或犯罪在刑法修正施行前，自首在刑法施
    行後之自首部分，或程序之規定（程序從新，如刑法第40條
    沒收宣告之程序規定），應適用裁判時之修正後刑法之規定
    外；依修正後刑法第2 條第1 項比較時，應就罪刑有關之共
    犯、未遂犯、連續犯、牽連犯、結合犯，以及累犯加重，自
    首減輕暨其他法定加減原因（如身分加減）與加減例等一切
    情形，綜其全部之結果而為比較後，整個之適用，不能割裂
    而分別適用有利益之條文。關於易科罰金之折算標準、易服
    勞役之折算標準及期限、罰金與死刑是否併予執行、多數有
    期徒刑定應執行之刑時之最高刑期之限制等之修正，事涉行
    為人易刑折算標準金額之多寡與期限之長短及定執行刑時能
    否就罰金刑併予執行或有期徒刑定應執行之刑時最高度之限
    制，亦均屬依修正後刑法第2 條第1 項所應比較適用法律之
    範圍。拘束人身自由之保安處分，並非屬修正後刑法第2 條
    第2 項規定應適用裁判時法之範圍，除有特別規定者外，亦
    屬應依修正後刑法第2 條第1 項比較適用之法律；從刑附屬
    於主刑，除法律有特別規定者外，依主刑所適用之法律（以
    上參考最高法院95年5 月23日刑事庭第8 次會議決議及最高
    法院24年上字第4634號、24年上字第5292號、27年上字第
    2615號判例）。經查，被告行為後，罰金刑之計算單位及處
    罰、易科罰金之折算標準之規定，均有修正：
    (一)罰金刑之計算單位及處罰部分：刑法第33條第5 款業於94
      年2 月2 日修正公布，並自95年7 月1 日起施行；修正前
      刑法第33條第5 款規定「罰金：1 元以上。」修正後刑法
      第33條第5 款規定「罰金：新臺幣1,000 元以上，以百元
      計算之」；另95年6 月14日修正公布刑法施行法第1 條之
      1 ：「中華民國94年1 月7 日刑法修正施行後，刑法分則
      編所定罰金之貨幣單位為新臺幣。94年1 月7 日刑法修正
      時，刑法分則編未修正之條文定有罰金者，自94年1 月7
      日刑法修正施行後，就其所定數額提高為30倍。但72年6
      月26日至94年1 月7 日新增或修正之條文，就其所定數額
      提高為3 倍」，現行刑法中，有關於罰金刑之計算單位及
      處罰之規定已有修正，自屬法律變更。
    (二)易科罰金之折算標準部分：刑法第41條第1 項業於94年2
      月2 日修正公布，並於95年7 月1 日施行，修正前刑法第
      41條第1 項前段規定：「犯最重本刑為5 年以下有期徒刑
      以下之刑之罪，而受6 個月以下有期徒刑或拘役之宣告，
      因身體、教育、職業、家庭之關係或其他正當事由，執行
      顯有困難者，得以1 元以上3 元以下折算一日，易科罰金
      。」又被告行為時之易科罰金折算標準，修正前罰金罰鍰
      提高標準條例第2條 前段（現已刪除）規定，就其原定數
      額提高為100 倍折算1 日，則本件被告行為時之易科罰金
      折算標準，應以銀元100 元以上、300 元以下折算1 日，
      經折算為新臺幣後，應以新臺幣300 元以上、900 元以下
      折算為1 日；修正後刑法第41條第1 項前段則規定：「犯
      最重本刑為5 年以下有期徒刑以下之刑之罪，而受6 個月
      以下有期徒刑或拘役之宣告者，得以新臺幣1,000 元、2,
      000 元或3,000 元折算1 日，易科罰金。」此項修正屬科
      刑規範事項之變更，其折算標準為裁判時所應諭知，亦屬
      法律變更」。
    (三)經綜合比較前述新、舊法結果，修正後規定並未較有利於
      行為人，則應依修正後刑法第2 條第1 項前段規定，適用
      行為時（即修正前）之法律。
三、核被告乙○○所為，係犯刑法第277條第1項之普通傷害罪。
    原審以被告罪證明確，適用95年7 月1 日修正施行前之刑法
    第277 條條第1 項、第41條第1 項前段，罰金罰鍰提高標準
    條例第1 條前段、修正前之罰金罰鍰提高標準條例第2 條規
    定，判處被告有期徒刑3 月，並諭知易科罰金之折算標準，
    認事用法並無違誤，惟被告已與告訴人和解，並給付告訴人
    6,000 元之賠償，告訴人亦表示願意原諒被告等語（見本院
    95年11月27日訊問筆錄），此項被告犯罪後之態度，原審未
    及審酌及此，而對被告量處有期徒刑3 月，尚難認屬相當而
    有未洽，被告就此提起上訴，非無理由，應由本院將原判決
    撤銷改判。爰審酌被告僅因故與告訴人甲○○發生爭執，即
    遽以駕駛車輛衝撞傷害告訴人，對告訴人已造成身心傷害，
    及被告犯後坦承犯行、態度非惡，並與告訴人達成和解等一
    切情狀，量處如主文所示之刑，並依修正前刑法第41條第1
    項前段規定諭知易科罰金之折算標準。
據上論斷，應依刑事訴訟法第455 條之1 第1 項、第3 項、第36
9 條第1 項前段、第364 條、第299 條第1 項前段，修正後刑法
第2 條第1 項前段、95年7 月1 日修正施行前之刑法第277 條第
1 項、第41條第1 項前段，罰金罰鍰提高標準條例第1 條前段、
修正前罰金罰鍰提高標準條例第2 條，判決如主文。
本案經檢察官薛植和到庭執行職務
中    華    民    國    95    年    12    月    29    日
                  刑事第四庭  審判長法  官  黃斯偉
                                    法  官  蘇昭蓉
                                    法  官  陳心婷
以上正本證明與原本無異。
本判決不得上訴。
                                    書記官  陳青瑜
中    華    民    國    96    年    1     月     2    日
附錄論罪科刑條文：
（行為時）刑法第277條第1項
傷害人之身體或健康者，處三年以下有期徒刑、拘役或一千元以
下罰金。


司法院資訊處製作；財團法人民間司法改革基金會備份。
